臺灣板橋地方法院刑事判決　　　　　　 96年度勞安訴字第1號
公　訴　人　臺灣板橋地方法院檢察署檢察官
被　　　告　捷邦興業有限公司
兼右代表人　甲○○
上列被告等因業務過失致死等案件，經檢察官提起公訴（96年度
偵字第35號），本院改用簡式審判程序，判決如下：
    主  文
甲○○從事業務之人，因業務上之過失致人於死，處有期徒刑捌
月，緩刑年。
捷邦興業有限公司之負責人違反防止電能引起危害之規定，致發
生死亡之職業災害，科罰金新臺幣伍萬元。
    事  實
一、甲○○於民國（下同）94年11月間，擔任捷邦興業有限公司
    （設桃園縣桃園市○○街30巷6 號，下稱捷邦公司）之負責
    人，從事預伴水泥車之維修工作，為從事業務之人，並僱用
    泰國籍人士林奇隆（HINRACHA NIROT，按林奇隆係於91年8
    月12日與我國籍女子姜鳳珠結婚後，再依法申請依親於來台
    居留，居留證號碼：HC00000000）在捷邦公司台北縣鶯歌鎮
    ○○路155 之2 號之工廠內工作，應注意雇主對防止電能引
    起之危害，應有符合標準之必要安全衛生設備，並應注意雇
    主對勞工於良導體機器設備內之狹小空間，或於鋼架等致有
    觸及高導電性接地物之虞等場所，作業時所使用之交流電焊
    機，應設置自動電擊防止裝置，以避免電擊危險之發生，且
    按諸當時之一切情況，復無甲○○不能注意之情形，竟疏未
    注意對上開工廠內之220 伏特之交流式電焊機，裝設「自動
    電擊防止」裝置，即於95年5 月20日15時許外出上開工廠前
    ，指示勞工林奇隆持用上開交流式電焊機以電焊方式，修理
    360-RE號預拌水泥車，致林奇隆平躺進入上開水泥車之預拌
    桶內進行電焊時，因上開交流式電焊機產生漏電，對林奇隆
    造成電擊，致林奇隆因之心臟麻痺，併發心因性休克而不治
    死亡。嗣於同日17時許，甲○○返回上開工廠時，發現林奇
    隆橫躺惟頭部垂露在上開水泥車之預伴桶進料口外，始行查
    覺上情而報警到場處理，並警員黃正強發覺其上開犯行前，
    先行主動向警員黃正強陳述上開事發經過，並於事後接受本
    院之審理。
二、案經甲○○自首及台北縣政府警察局三峽分局報請臺灣板橋
    地方法院檢察署檢察官偵查起訴。
    理  由
一、上開事實業據被告甲○○於本院審理時坦承不諱，核與被害
    人林奇隆之配偶姜鳳珠於警詢、偵查指述之情節相符，復有
    上開工廠之刑案現場測繪圖、現場照車14紙、採證照片44紙
    及被害人林奇隆之勘驗筆錄、驗斷書、相驗屍體證明書、法
    務部法醫研究所)（95） 醫鑑字第1077號鑑定書各乙份，在
    卷可稽，足堪認定。又按「雇主對防止電能引起之危害，應
    有符合標準之必要安全衛生設備」、「雇主對勞工於良導體
    機器設備內之狹小空間，或於鋼架等致有觸及高導電性接地
    物之虞等場所，作業時所使用之交流電焊機，應設置自動電
    擊防止裝置，以避免電擊危險之發生」，勞工安全衛生法第
    5 條第1 項第3 款、勞工安全衛生規則第250 條均有明文，
    被告甲○○本應注意及之，且按諸當時之一切情況，復無被
    告甲○○不能注意之情形，竟疏未注意對上開工廠內之220
    伏特之交流式電焊機，裝設「自動電擊防止」裝置，即於95
    年5 月20日15時許外出上開工廠前，指示勞工即被害人林奇
    隆持用上開交流式電焊機以電焊方式，修理360-RE號預拌水
    泥車，後於被害人林奇隆平躺進入上開水泥車之預拌桶內進
    行電焊時，因上開交流式電焊機產生漏電，對林奇隆造成電
    擊，致林奇隆因之心臟麻痺，併發心因性休克而不治死亡，
    則被告甲○○就被害人林奇隆上開死亡之結果，顯有過失責
    任，且其間亦存有相當之因果關係，此有行政院勞工委員會
    北區勞動檢查所95年8 月29日勞北檢綜字第0951 013353 號
    函及其所附檢查報告書各乙份，亦同本院上開認定之結果，
    亦堪認定。被告甲○○及被告捷邦公司上開犯行均臻明確，
    應予依法論科。
二、查被告甲○○於上開時間，係擔任捷邦公司之負責人，從事
    預伴水泥車之維修工作，為從事業務之人，核被告甲○○所
    為，係犯勞工安全衛生法第31條第1 項之違反防止電能引起
    危害之規定，致發生死亡之職業災害罪及刑法第276 條第2
    項之業務過失致死罪；被告捷邦公司，則應依勞工安全衛生
    法第31條第2 項之規定，科以第1 項之罰金刑。按被告甲○
    ○上開犯罪後，刑法第62條有關自首之規定，業於94年2 月
    2 日經修正公布，並自95年7 月1 日起生效施行；又刑法施
    行法第1 條之1 有關罰金刑提高之規定，亦於95年6 月14日
    經修正公布，並自95年7 月1 日起生效施行，經本院比較修
    正前後之規定，以修正前之規定，為有利於被告，應依刑法
    第2 條第1 項前段之規定，從修正前刑法第62條前段、罰金
    罰鍰提高標準條例第1 條之規定處斷，合先敘明。被告甲○
    ○就所犯上開2 罪間，復有一行為而觸犯數罪名之想像競合
    關係，為想像競合犯，應依刑法第55條之規定，從一重之業
    務過失致死罪處斷。又被告甲○○於95年5 月20日17時許返
    回上開工廠時，發現被害人林奇隆橫躺惟頭部垂露在上開水
    泥車之預伴桶進料口外，始行查覺上情而報警到場處理，並
    警員黃正強發覺其上開犯行前，先行主動向警員黃正強陳述
    上開事發經過乙情，業據被告甲○○供承在卷，被告甲○○
    復於事後接受本院之審理，已符修正前刑法第62條前段規定
    自首之要件，應依同條前段之規定，減輕其刑。爰審酌被告
    甲○○於上開時間，應且能注意上開交流式電焊機應裝設自
    動電擊防止裝置，竟疏未裝設之，致被害人林奇隆於持用上
    開交流式電焊機，因上開交流式電焊機漏電而遭電擊，造成
    心臟麻痺併發心因性休克而不治死亡，已損及被害人林奇隆
    之權益及被告甲○○犯罪後之態度等一切情狀，各量處如主
    文所示之刑。惟被告前未曾受有期徒刑以上刑之宣告，此有
    被告之臺灣高等法院被告前案紀錄表乙份可佐，其因一時疏
    慮，致犯本罪，且被告事後亦與被害人林奇隆之母所委託之
    在台友人楚里篷達成訴訟外之民事和解，此有被告所提出和
    解書乙份可稽，則被告經此教訓，當知所惕勵，應無再犯之
    虞，爰本院認對被告甲○○所宣示之刑，以暫不執行為適當
    ，並諭知緩刑3 年，以啟自新。
據上論斷，應依刑事訴訟法第299 條第1 項前段，勞工安全衛生
法第31條第1 項、第2 項，刑法第2 條第1 項前段、第11條前段
、第276 條第2 項、第55條、修正前第62條前段、第74條第1 項
第1款，罰金罰鍰提高標準條例第1 條前段，判決如主文。
本案經檢察官楊展庚到庭執行職務。
中　　華　　民　　國　　96　　年　　4 　　月　　18　　日
                刑事第十三庭  法　官  林 晏 鵬
以上正本證明與原本無異
如不服本判決應於送達後10日內向本院提出上訴狀
                              書記官　陳 映 孜
中　　華　　民　　國　　96　　年　　4 　　月　　18　　日
附錄法條：勞工安全衛生法第31條、刑法第276 條
勞工安全衛生法第31條
（罰則）
違反第 5 條第 1 項或第 8 條第 1 項之規定，致發生第 28 條
第 2 項第 1 款之職業災害者，處 3 年以下有期徒刑、拘役或
 科或併科新台幣15萬元以下罰金。
法人犯前項之罪者，除處罰其負責人外，對該法人亦科以前項之
罰金。
中華民國刑法第276條
（過失致死罪）
因過失致人於死者，處 2 年以下有期徒刑、拘役或 2 千元以下
罰金。
從事業務之人，因業務上之過失犯前項之罪者，處 5 年以下有期
徒刑或拘役，得併科3千元以下罰金。
